臺灣高等法院刑事判決　　　　　　　　　　　　　　九十一年度上易字第一一八號
　　上　訴　人　乙○○
　　即　被　告
右上訴人因毒品危害防制條例案件，不服臺灣桃園地方法院八十九年度易字第一七九
三號，中華民國八十九年十月十一日第一審判決（起訴案號：臺灣桃園地方法院檢察
署八十九年度毒偵字第三二七七號），提起上訴，本院判決如左：
    主  文
原判決撤銷。
乙○○無罪。
    理  由
一、公訴意旨略以：被告乙○○於民國八十九年六月九日，在桃園縣大溪鎮○○里○
    ○街三十四號（起訴書誤為慈光一村三十四號）其住處，持有第一級毒品海洛因
    五包共計毛重一‧二公克，，嗣於同日下午四時三十分許，經警持臺灣桃園地方
    法院檢察署檢察官所核發之搜索票至上址查獲，並扣得海洛因三小包及二中包共
    計毛重一‧二公克及未開封之注射針筒一支等情，因認被告乙○○涉有毒品危害
    防制條例第十一條第一項之罪嫌。
二、按犯罪事實應依證據認定之，無證據不得推定其犯罪事實，刑事訴訟法第一百五
    十四條定有明文；又認定犯罪事實所憑之證據，雖不以直接證據為限，間接證據
    亦包括在內，然而無論直接或間接證據，其為訴訟上之證明，須於通常一般之人
    均不致有所懷疑，而得確信其為真實之程度者，始得據為有罪之認定，倘其證明
    尚未達到此一程度，而有合理之懷疑存在時，事實審法院在心證上無從為有罪之
    確信，自應為無罪之判決（參見最高法院七十六年度台上字第四九八六號判例意
    旨）。
三、訊據被告乙○○對警方於前揭時地在其身上及住處查扣得海洛因五包等情，固坦
    承不諱，惟堅決否認有持有第一級毒品之犯行，辯稱警方查獲之五包海洛因及注
    射針筒均係綽號「小邱」之友人甲○○所有，其中警方在其身上查獲之海洛因乙
    包亦係由甲○○放置於工作服口袋內，其並不知情等語。經查：(1)被告自警訊時
    起即始終堅決否認有持有海洛因之犯行，並辯稱警方查扣之海洛因及針筒係其友
    人「小邱」所有，衣服口袋內之海洛因乙包亦係「小邱」放置等語（偵查卷第四
    頁反面、第十八頁反面），嗣於原審中並明確供稱扣案之海洛因及針筒均係甲○
    ○所有，因其雇用甲○○飼養豬隻，案發當日下午其駕車載甲○○前往豬舍工作
    ，途中甲○○即將海洛因乙包置於工作服內，抵達豬舍後，甲○○稱有事暫時離
    去，其不知情即換穿工作服工作，未久警方到場在工作服內查獲海洛因，再至其
    家中查獲其餘之海洛因，事後經其質問，甲○○已坦承其事，扣案之海洛因等物
    品均係甲○○所有等語（原審卷第二十六頁、及第二十七頁之答辯狀）。另查甲
    ○○與被告原係國中同學，綽號「小邱」，案發時甲○○受雇替被告養豬，及扣
    案之海洛因五包、針筒均係甲○○所有等情，已據甲○○證述在卷，而關於案發
    當日之經過情節，據證人甲○○於原審中證稱：「當天下午三點多我和他（被告
    ）一起出去豬圈工作，我身上帶了五包海洛因（放在褲子口袋），準備有空要吸
    用，被告都不知道，但是出發前，被告先拿出二套工作服要我帶著，這時我就將
    其中一包海洛因放在其中一套工作服褲子口袋（工作服並沒有區分是何人的，我
    就隨便放在一套中），我們到了豬圈後（他開車帶我去），被告先換上工作服，
    就開始餵豬，因為被告通常帶我一起到豬圈就會先離開，由我一人負責現場工作
    ，但那天他要留下來，我擔心海洛因的事會被他發現，就藉故說我要去買東西，
    我就騎原本放在豬舍的摩托車離開回到被告住處，把身上剩下的四包海洛因拿出
    來，其中三包放在桌上，然後我就到樓上要去用海洛因，用到一半聽到樓下有聲
    音，就趕緊將手上壹包放在化妝台抽屜內，從後門離開，所以警察都沒有發現我
    。」等語綦詳（原審卷第四十頁），且甲○○嗣於本院審理及其本身涉嫌偽證案
    件偵、審中，對上開情節仍始終供述不移（本院卷第五十一、五十二頁，桃園地
    檢署八十九年度偵字第一七三九一號第十三頁、第二十七頁、原審法院九十年度
    訴字第一四三八號卷第三十一頁、第四十一至四十四頁、本院九十一年度上訴字
    第五二九號卷九十一年四月一日訊問筆錄），有該等案卷影本可稽，經核與被告
    所辯解之情形相互吻合。(2)本案警方係先後至被告在桃園縣大溪鎮○○路○段一
    ０二巷之違章豬舍、及大溪鎮○○街三四號（搜索票將地址誤載為慈光一村三四
    號）住處搜索，有搜索票兩紙及搜索扣押證明筆錄可稽，可見被告雇用甲○○從
    事養豬工作乙節並非無稽。又本案之查獲情形，係警方前往搜索時，先在門口碰
    見被告，並被告身上衣服口袋內查到一包海洛因，然後始在被告住處一樓餐桌上
    查到三包海洛因，二樓臥室化妝台抽屜內查到一包海洛因、及注射針筒乙支等情
    ，業為被告供承不諱，並經證人即承辦警員黃銘鎮證述在卷，核與被告及證人甲
    ○○所供述之上開情節並無明顯扞格。況且被告係在事前並無警覺之情況下遭警
    方搜索查獲，倘若被告住處之海洛因四包均為被告持有，應以集中藏匿於隱密處
    所始較為合乎常情，而無分散於一、二樓，且將其中三包海洛因任意放置於餐桌
    上之可能；而該等海洛因散置屋內之情形，亦與證人甲○○證稱其自行返回被告
    住處施用毒品，嗣聽聞警方前往未及收拾毒品即倉惶逃離現場之情形相符。再查
    被告遭查獲時採集之尿液經檢驗結果，並未檢出嗎啡或安非他命反應，有桃園縣
    衛生局不法藥物尿液檢定書足憑（偵查卷第三十三頁），而證人甲○○事後於另
    案經採尿送驗結果，呈安非他命類及鴉片類陽性反應，亦有臺灣科技股份有限公
    司之濫用藥物尿液檢驗報告可參（八十九年度偵字第一七三九一號卷第三十一頁
    ），足徵其確有施用海洛因之犯行，兼以甲○○於八十四年間曾因煙毒案件經判
    處有期徒刑三年二月確定，有本院被告全國前案紀錄表可按，理應明瞭施用海洛
    因毒品之違法後果，其與被告又僅係國中同學之朋友關係及受雇替被告養豬，此
    外並無其他密切之利害關係，衡情亦無自行坦承施用毒品犯行及甘冒偽證風險替
    被告脫罪之必要。綜上所述，被告之辯解及證人甲○○之證言，並無明顯違反經
    驗法則及論理法則之處，應堪採信。(3)至於被告於警訊及偵查中雖未指明「小邱
    」即為甲○○，然被告已辯稱當時僅係懷疑扣案毒品為甲○○所有，並無法確定
    ，故未供出甲○○之姓名等語，且即使被告當時可推知毒品為甲○○所有而予以
    隱諱未供出其真名，亦不足憑此遽認被告之辯解不實。另被告於八十九年三月二
    十八日凌晨，雖經警方在其駕駛車內放置之衣服口袋內查獲毒品安非他命一包，
    惟該部分業因罪證不足經檢察官不起訴處分，有臺灣桃園地方法院檢察署八十九
    年度毒偵字第一九九五號不起訴處分書一份附卷可稽（偵查卷第三十五頁），且
    該次查獲之毒品為安非他命，與本案查獲之海洛因並無必然之關聯，尤不能以此
    作為不利於被告之推定。又被告及甲○○經法務部調查局實施測謊鑑定結果，雖
    認「一、梁明華稱：(一)扣案之海洛因非其所有；(二)扣案之海洛因係甲○○所有。
    二、甲○○稱：(一)扣案之海洛因係其所有；(二)扣案之海洛因係非梁明華所有。經
    測試均曾情緒波動反應，研判均有說謊。」，惟按實施測謊鑑定，倘鑑定人員具
    備專業之知識技能，獲得受測人之同意配合，受測人身心及意識狀態正常，所使
    用之測謊儀器及其測試之問題與方法又具專業可靠性時，該測謊結果雖非毫無證
    據能力，惟依補強性證據法則，不得作為有罪判決之唯一證據，其證明力如何，
    事實審法院有自由判斷之職權。本院經綜合前開事證，認被告及證人甲○○之供
    述應堪採信，已如前述，該測謊鑑定結果並不足以推翻證人甲○○之證言，自亦
    不足資為不利於被告之犯罪證據。(4)綜前所述，本件全案顯有合理懷疑存在，自
    屬不能證明被告犯罪。
四、原判決未就全案事證詳為審酌，遽行對被告論科，自非允洽，被告提起上訴，否
    認犯罪，為有理由，應由本院將原判決撤銷，另為被告無罪之諭知。
據上論斷，應依刑事訴訟法第三百六十九條第一項前段、第三百六十四條、第三百零
一條第一項，判決如主文。
本案經檢察官吳國南到庭執行職務。
中      華      民      國    九十一    年      七      月    二十三    日
                              臺灣高等法院刑事第二十三庭
                                  審判長法  官 黃  瑞  華
                   法  官 雷  雯  華
                                        法  官 宋      祺
右正本證明與原本無異。
不得上訴。
                                        書記官 蔡  慧  娟
中      華      民      國    九十一    年      七      月    二十五    日
